最高法院刑事判決　　　　　　　　　 111年度台上字第1251號
上　訴　人　吳得郡


上列上訴人因加重詐欺等罪案件，不服臺灣高等法院臺中分院中
華民國110年9月29日第二審判決（110年度金上訴字第943號，起
訴案號：臺灣臺中地方檢察署109 年度偵字第26713、28930號）
，提起上訴，本院判決如下：
    主  文
上訴駁回。
    理  由
一、按刑事訴訟法第377 條規定，上訴於第三審法院，非以判決
    違背法令為理由，不得為之。是提起第三審上訴，應以原判
    決違背法令為理由，係屬法定要件。如果上訴理由書狀並未
    依據卷內訴訟資料，具體指摘原判決不適用何種法則或如何
    適用不當，或所指摘原判決違法情事，顯與法律規定得為第
    三審上訴理由之違法情形，不相適合時，均應認其上訴為違
    背法律上之程式，予以駁回。
二、本件原審審理結果，認定上訴人吳得郡有原判決事實欄一所
    記載參與詐騙集團之犯罪組織；事實欄二㈠、㈡所記載3 次
    加重詐欺及洗錢之犯罪事實，因而撤銷第一審關於上訴人部
    分之科刑判決，改判依想像競合犯規定，仍從一重論處上訴
    人加重詐欺3 罪罪刑，及諭知相關之沒收、追徵，已詳述調
    查、取捨證據之結果，及認定犯罪事實之心證理由。
三、上訴意旨略稱：上訴人屢次拒絕搭載車手進行犯罪，然因經
    濟壓力及詐騙集團上游以扣薪為威脅，而充當駕駛，但未參
    與詐騙，未與被害人接觸，且其已向警方提供詐騙集團之上
    游人員資訊，其因懼怕詐騙集團成員，而於原審未能盡情陳
    述，請再單獨開庭以便補充上游人員之資料。又上訴人雖有
    公共危險前科，然與本案無關，原審論以累犯併加重其刑，
    尚屬不當。請從輕量刑。
四、經查：
  ㈠證據之取捨與證據之證明力如何，均屬事實審法院得自由裁
    量、判斷之職權，苟其裁量、判斷，並不悖乎經驗法則或論
    理法則，且已於判決內論敘其何以作此判斷之心證理由者，
    即無違法可言。原判決依憑上訴人之自白，佐以證人吳宗霖
    、林宜柔及同案被告陳柏翰、李偉翔、證人即告訴人賴吉祥
    、簡以筑及吳維申之證詞，並參酌卷附LINE通訊軟體對話紀
    錄截圖、告訴人之匯款資料、監視器錄影畫面翻拍照片及扣
    案手機等證據資料，綜合判斷，因而認定上訴人確有上揭加
    重詐欺3 罪行，已敘明其取捨證據及認定事實之心證理由，
    並對上訴人雖非始終參與各階段詐騙行為，然與詐騙集團成
    員間，如何具有相互利用之共同犯意，併各自分擔部分犯罪
    行為，而為共同正犯之理由及依據，已逐一闡釋甚詳，所為
    論斷，係依據卷內資料，合乎推理之邏輯規則，尚非原審主
    觀之推測，揆之上開說明，自不能指為違法。上訴意旨無視
    於原判決此部分之論述，仍執其未全程參與詐騙之陳詞，重
    為爭辯，自與法律所規定得上訴第三審之理由不相適合。
  ㈡關於刑法第47條第1 項累犯加重本刑之規定，依司法院釋字
    第775 號解釋意旨，尚不生違反憲法一行為不二罰原則之問
    題。惟其不分情節，基於累犯者有其特別惡性及對刑罰反應
    力薄弱等立法理由，一律加重最低本刑，於不符合刑法第59
    條所定要件之情形下，致生行為人所受之刑罰超過其所應負
    擔罪責之個案，其人身自由因此遭受過苛之侵害部分，對人
    民受憲法第8 條保障之人身自由所為限制，不符憲法罪刑相
    當原則，且牴觸憲法第23條比例原則。於此範圍內，在有關
    機關依該解釋意旨修正刑法第47條前，為避免發生上述罪刑
    不相當之情形，法院就該個案應依該解釋意旨，裁量是否加
    重最低本刑。而細繹前開解釋意旨，祗在法院認為依個案情
    節應量處最低法定刑，否則若再依累犯規定加重其刑，則有
    違罪刑相當原則，又無法適用刑法第59條酌量減輕其刑規定
    之情形，法院始應依該解釋意旨裁量不予加重最低本刑，而
    宣告最低法定刑，並非謂法院絕對不得依累犯規定加重其刑
    。原判決已說明依司法院釋字第775 號解釋意旨，上訴人如
    何符合累犯構成要件，且其刑罰反應力薄弱，參酌司法院釋
    字第775號解釋意旨，而依刑法第47條第1項規定加重其刑之
    理由，經核與罪責相當原則無違，自難指原判決依刑法第47
    條第1 項累犯規定加重其刑有何違法或不當。上訴意旨謂原
    判決依刑法第47條第1 項規定加重其刑為不當，尚非適法之
    第三審上訴理由。
  ㈢量刑輕重係屬事實審法院得依職權自由裁量之事項，倘未逾
    越法律所規定之範圍，又未違背罪刑相當原則，即不得任意
    指摘為違法。原判決審酌上訴人參與詐騙集團影響社會互信
    ，惟非擔任主導或管理地位，尚屬次要角色、已與被害人達
    成調解及犯後坦承之態度，並參酌其犯罪之動機、目的、手
    段、家庭生活、工作情況、智識程度等一切情狀，分別量處
    相當之刑，並定其應執行刑。已以行為人之責任為基礎，並
    斟酌刑法第57條各款所列情形而為量刑，既未逾法定刑度，
    又未濫用自由裁量之權限，即不得指為違法。上訴意旨指摘
    原審量刑不當，同非適法之第三審上訴理由。
五、其餘之上訴意旨，徒就原審採證認事之職權行使，及原判決
    已明白論斷之事項，暨與原判決本旨無關之問題，仍持己見
    漫為指摘，並為單純事實之爭執，難認已符合首揭法定之第
    三審上訴要件。綜上，本件上訴違背法律上之程式，應予駁
    回。
據上論結，應依刑事訴訟法第395條前段，判決如主文。
中    華    民    國   111    年    3     月    31    日
                  刑事第三庭審判長法  官  徐  昌  錦  
                                  法  官  林  海  祥  
                                  法  官  江  翠  萍  
                                  法  官  侯  廷  昌  
                                  法  官  周  政  達  
本件正本證明與原本無異
                                  書記官
中    華    民    國   111    年    4     月    7     日